【裁判字號】    97,訴,837
【裁判日期】    971231
【裁判案由】    違反槍砲彈藥刀械管制條例等
【裁判全文】
臺灣嘉義地方法院刑事判決               97年度訴字第837號
公  訴  人  臺灣嘉義地方法院檢察署檢察官
被      告  甲○○
指定辯護人  本院公設辯護人丙○○
上列被告因違反槍砲彈藥刀械管制條例等案件，經檢察官提起公
訴（97年度調偵字第64號），本院判決如下：
    主  文
甲○○犯非法寄藏可發射子彈具有殺傷力之槍枝罪，累犯，處有
期徒刑年貳月，併科罰金新臺幣伍萬元，罰金如易服勞役，以
新臺幣壹仟元折算壹日，扣案仿ＢＥＲＥＴＴＡ廠９２ＦＳ型半
自動改造手槍壹支（槍枝管制編號：0000000000號，
含彈匣壹個）沒收；又犯恐嚇危害安全罪，處有期徒刑貳月，應
執行有期徒刑年月，併科罰金新臺幣伍萬元，罰金如易服勞
役，以新臺幣壹仟元折算壹日，扣案仿ＢＥＲＥＴＴＡ廠９２Ｆ
Ｓ型半自動改造手槍（槍枝管制編號：0000000000號
，含彈匣壹個）沒收。
    犯 罪 事 實
一、甲○○前因竊盜案件，經本院於民國88年8月2日，以88年度
    易字第620號判決判處有期徒刑7月確定，89年3月11日縮刑
    期滿執行完畢，未知悔改，基於未經許可，寄藏可發射子彈
    具有殺傷力改造手槍之犯意，於86年間某日，在嘉義縣中興
    路附近，收受由真實姓名、年籍不詳，綽號「必雕」之成年
    男子所交付可發射子彈具有殺傷力之改造手槍1支（槍枝管
    制編號：0000000000號，含彈匣1個，內有不具殺傷力子彈2
    顆），受其所託保管，並藏放在嘉義縣竹崎鄉白杞村68號住
    處。另乙○○為甲○○之妻張秋菊之舅，2人為家庭暴力防
    治法第3條第4款所定3親等旁系姻親之家庭成員，甲○○於9
    6年12月6日上午因與其妻發生爭執，乙○○於同日上午11時
    許至上址關切，甲○○竟基於恐嚇危害安全之犯意，持前揭
    改造手槍1支，用槍口指向乙○○腰部，以此加害生命、身
    體之事恫嚇，使其心生畏懼，致生危害於安全。嗣經警據報
    到場，並扣得上開改造手槍1支、不具殺傷力之空氣槍1支及
    子彈2顆、非管制刀械之番刀1把，而悉上情。
二、案經嘉義縣警察局竹崎分局報告臺灣嘉義地方法院檢察署檢
    察官偵查起訴。
    理  由
壹、程序事項
一、按被告以外之人於審判外之言詞或書面陳述，除法律有規定
    者外，不得作為證據；而於偵查中向檢察官所為之陳述，除
    顯有不可信之情況者外，得為證據，刑事訴訟法第159條第1
    項、第159條之1第2項分別定有明文。本件證人林賜川、林
    許奇蟬、乙○○、洪裕豐、曾文烈、林泳初於偵查中經具結
    所為證言，固屬被告以外之人於審判外之言詞陳述，惟係於
    自由意志下所為陳述，並經具結，自無顯不可信之情形，依
    刑事訴訟法第159條之1第2項規定，自應有證據能力。至於
    證人林賜川、林許奇蟬、乙○○各別於96年12月7日及21日
    經檢察官之訊問，並未依法具結，所為陳述對被告而言，並
    無證據能力，併以指明。
二、另被告以外之人於審判外之陳述，雖不符前4條（即刑事訴
    訟法第159條之1至之4）之規定，而經當事人於審判程序同
    意作為證據，法院審酌該言詞陳述或書面陳述作成時之情況
    ，認為適當者，亦得為證據。當事人、代理人或辯護人於法
    院調查證據時，知有第159條第1項不得為證據之情形，而未
    於言詞辯論終結前聲明異議者，視為有前項之同意，此觀刑
    事訴訟法第159條之5規定甚明。本件公訴檢察官及被告、指
    定辯護人於本院準備程序及審理時對於證人林賜川、林許奇
    蟬、乙○○、張秋菊、張陳月嬌於警詢之證述及本判決所引
    用具傳聞性質證據資料（詳如下述）之證據能力，均表示同
    意作為本案之證據，且迄於言詞辯論終結前亦未聲明異議。
    本院審酌前揭證據資料作成時之情況，核無違法取證或其他
    瑕疵，認為以之作為證據為適當，自得作為證據。
貳、實體事項
一、前揭犯罪事實，業據被告甲○○於警詢、偵查及本院審理時
    坦承不諱（見警卷第3至5頁；偵查卷第14至15、26頁；調偵
    卷第52至53頁；本院卷第21、49、50頁），核與證人乙○○
    、林賜川、林許奇蟬於警詢及偵查中具結、證人洪裕豐、曾
    文烈、林永初於偵查中具結、證人張秋菊、張陳月嬌於警詢
    證述之情節相符（見警卷第6至24頁；調偵卷第30至33、37
    至44頁；偵查卷第35至36頁），並有扣押書、現場圖、偵查
    報告各1份、查獲現場及槍枝、子彈照片14張等件附卷可佐
    （見警卷第41至47頁；調偵卷第13至15頁），復有手槍1支
    扣案足憑。而上開手槍1支（槍枝管制編號：0000000000號
    ），經送內政部警政署刑事警察局鑑定結果，認係改造手槍
    ，由仿BERETTA廠92FS型半自動手槍製造之槍枝，換裝土造
    金屬槍管而成，經檢視槍管、彈匣內各具子彈1顆，槍枝擊
    發功能正常，可供擊發適用子彈使用，認具殺傷力，此有該
    局97年1月21日刑鑑字第0960188095號槍彈鑑定書1份在卷為
    佐（見調偵卷第8至12頁），均堪為補強證據，足以擔保被
    告任意性自白與事實相符。又被告為前揭持槍恐嚇犯行時，
    腰間雖配戴番刀1把，然辯稱：當時配戴番刀係準備至山上
    工作，見告訴人前來，始返回住處取出手槍等語（見本院卷
    第21頁），又證人乙○○、林賜川、林許奇嬋均未證述被告
    確有持以番刀揮舞作勢而有恐嚇之情，本院復查無其他積極
    證據足以認定被告除持以前揭改造手槍外，並再持番刀1把
    恐嚇告訴人等情，依有疑利於被告之法則，認被告並未持以
    番刀1把恐嚇告訴人，其辯解堪值採信。綜上所述，本件事
    證明確，被告寄藏具有殺傷力改造手槍，另持以該手槍恐嚇
    告訴人等犯行，洵可認定，應予依法論科。
二、論罪科刑
(一)按未經許可持有、寄藏槍枝，其持有、寄藏之繼續，乃行為
    之繼續，亦即一經持有、寄藏槍枝，犯罪即成立，惟其犯罪
    繼續至持有、寄藏行為終了即為警查獲時為止，其前後持有
    之行為，應以一持有或寄藏行為加以評價；又寄藏與持有，
    均係將物置於自己實力支配之下，僅寄藏必先有他人之持有
    行為，而後始為之受寄代藏，故寄藏之受人委託代為保管，
    其保管之本身，亦屬持有，惟此持有係寄藏之當然結果，法
    律上自宜僅就寄藏之行為包括評價，不應另就持有予以論罪
    （最高法院74年臺上字第3400號判例、95年度臺上字第3978
    號判決意旨均可供參照）。再者，恐嚇危害安全罪之通知危
    害方法，並無限制，除以積極明示之言語舉動外，凡以其他
    足使被害人理解其意義之方法或暗示其如不從，將加危害而
    使被害人心生畏怖者，均應包括在內（最高法院73年度臺上
    字第1933號判決意旨亦足資參佐），衡情槍枝客觀上係屬對
    人之生命、身體有高度侵害性，可隨時危害人身，被告上開
    持以槍枝之行為顯以加害生命、身體之事對告訴人威嚇，已
    足以使告訴人心生畏懼，堪認致生危害於其安全，應屬無疑
    。
(二)核被告所為，係犯槍砲彈藥刀械管制條例第8條第4項之非法
    寄藏可發射子彈具有殺傷力之槍枝罪及刑法第305條之恐嚇
    危害安全罪，另告訴人係被告妻之舅，具3親等旁系姻親關
    係，為家庭暴力防治法第3條第4款所定家庭成員，被告故意
    對告訴人犯刑法第305條恐嚇危害安全罪，亦為家庭暴力防
    治法第2條第2項之家庭暴力罪。又被告持有具殺傷力改造手
    槍行為，係其寄藏之當然結果，不另論罪，而其於86年間即
    寄藏前揭具殺傷力改造手槍1支，而槍砲彈藥刀械管制條例
    先後於86年11月24日、94年1月26日修正公布施行，然被告
    之寄藏槍枝行為繼續至被查獲之96年12月6日，其寄藏行為
    之終了既於該條例修正公布施行後，自無行為後法律變更可
    言（最高法院96年度臺上字第5170號、95年度臺上字第3461
    號判決意旨可資參照）。至於其所犯上開2罪，各別犯意，
    行為互異，應分論併罰，雖公訴意旨未論及被告寄藏槍枝犯
    行，惟被告於本院審理時供述係受他人之託而藏放，而非為
    自己持有，本院為上揭之認定，是被告寄藏槍枝行為既與公
    訴意旨之持有槍枝行為，具有實質上一罪關係，而為起訴效
    力所及，本院自應併予審理，且持有、寄藏槍枝係規定在同
    一處罰條項，本院認定被告寄藏槍枝部分與公訴意旨論及持
    有槍枝之罪名，雖屬有異，惟尚無變更起訴法條之必要。再
    者，被告前因竊盜案件，經本院以88年度易字第620號判決
    判處有期徒刑7月確定，於89年3月11日縮刑期滿執行完畢，
    此有臺灣高等法院被告前案紀錄表1份在卷可稽，因寄藏槍
    枝行為，核係繼續犯，寄藏期間均屬行為之繼續（參照最高
    法院88年度第8次刑事庭會議決議），本件被告寄藏槍枝犯
    行之時間於86年間某日，為警查獲即寄藏行為終了時係於96
    年12月6日，犯罪行為均在繼續中，其違法性及可罰性亦未
    終止，被告寄藏槍枝之犯行橫跨上開案件有期徒刑執行完畢
    之前後，仍屬受徒刑執行完畢後，5年以內故意再犯本件有
    期徒刑以上之非法寄藏可發射子彈具有殺傷力槍枝罪，為累
    犯，應依刑法第47條第1項規定，加重其刑。至於被告另犯
    之恐嚇危害安全罪，則係於前案執行完畢5年後再犯，並不
    符合構成累犯之要件，自無須加重其刑。末按刑法第59條之
    酌量減輕其刑，必於犯罪之情狀，在客觀上足以引起一般同
    情，認為即予宣告法定低度刑期，猶嫌過重者，始有其適用
    ，至於被告無前科，素行端正，子女眾多等情狀，僅可為法
    定刑內從輕科刑之標準，不得據為酌量減輕之理由（最高法
    院51年臺上字第899號判例、94年度臺上字第1804號判決意
    旨可資參照）。本件指定辯護人雖請求本院依刑法第59條規
    定對被告酌量減輕其刑，然依被告之智識程度，理應知悉
    本件扣案具殺傷力之槍枝，為法律所禁止持有、寄藏之物，
    況寄藏槍枝本即有潛在之社會危險性，又被告寄藏該具殺傷
    力改造手槍之時間非短，辯護人所稱各節，本院雖亦同憫其
    家庭生活、經濟等情狀，惟僅足以作為量刑之參考，難認其
    犯罪情節在客觀上足以引起一般同情，仍無從適用刑法第59
    條之規定減輕其刑，併以敘明。
(三)爰審酌被告國中畢業之智識程度，對於不得無故持有、寄藏
    具殺傷力槍枝乙節，無從諉以不知，竟猶仍受託藏放具殺傷
    力之槍枝而持有，又未能思慮平和化解糾紛，僅因告訴人前
    來關切，即持以具殺傷力之槍枝對告訴人為恐嚇行為，對社
    會治安已具危害性，然衡其犯後坦承犯行，本次查獲寄藏之
    槍枝為1支，數量非鉅，持以槍枝恐嚇之犯罪手段、目的，
    自承與妻、子同住，務農之經濟狀況等一切情狀，分別量處
    如主文所示之刑，另就罰金部分諭知易服勞役折算標準，並
    就所犯2罪定其應執行之刑，以示懲儆。又被告所犯非法寄
    藏可發射子彈具有殺傷力槍枝罪，犯罪行為繼續至96年12月
    6日，自無中華民國九十六年罪犯減刑條例之適用（法院辦
    理九十六年減刑案件應行注意事項第11點參照），另因數罪
    併罰中之1罪，依刑法規定得易科罰金，若因與不得易科之
    他罪併合處罰結果而不得易科罰金時，原可易科部分所處之
    刑，自亦無庸為易科折算標準之記載（司法院大法官會議解
    釋第144號意旨可供參考），本件被告所犯非法寄藏可發射
    子彈具有殺傷力之槍枝罪，經判處有期徒刑3年2月，不得易
    科罰金，所犯恐嚇危害安全罪部分，即無庸為易科罰金之記
    載，均附說明。
三、沒收部分
    扣案具有殺傷力之仿BERETTA廠92FS型半自動改造手槍1支（
    槍枝管制編號：0000000000號，含彈匣1個），依槍砲彈藥
    刀械管制條例之規定，係違禁物，不問屬於犯人與否，應依
    刑法第38條第1項第1款規定宣告沒收。另自前揭槍枝內取出
    之子彈2顆，經送內政部警政署刑事警察局鑑驗，認其中1顆
    ，係非制式子彈，由金屬彈殼組合直徑8.0mm鋼珠成，經試
    射，無法擊發，不具殺傷力，另1顆子彈，認係非制式子彈
    ，由金屬彈殼前端由蠟封口而成，經試射，雖可擊發，惟不
    具金屬拋射體，不具殺傷力，再者，查扣之空氣槍1支（槍
    枝管制編號：0000000000號），亦併送鑑驗，認係氣體動力
    式槍枝，以小型高壓氣體鋼瓶內氣體為發射動力，槍枝嚴重
    漏氣，無法發射彈丸，認不具殺傷力，此有前述槍彈鑑定書
    1份存卷堪佐（見調偵卷第8至12頁），又扣得被告所有之番
    刀1把，刀刃長32公分、刀柄長18公分，經送驗，認並非槍
    砲彈藥刀械管制條例所規定之非法刀械，此亦有嘉義縣警察
    局97年12月11日嘉縣警保字第0970090809號函乙份在卷可參
    （見本院卷第36頁），均非違禁物，又無積極證據堪認與本
    件犯行具關連性，非供被告犯罪所用之物，即子彈2顆、空
    氣槍1支及番刀1把，均不予諭知沒收。
據上論斷，應依刑事訴訟法第299條第1項前段，槍砲彈藥刀械管
制條例第8條第4項，刑法第11條前段、第305條、第47條第1項、
第42條第3項、第38條第1項第1款、第51條第5款，刑法施行法第
1條之1第1項、第2項前段，判決如主文。
本案經檢察官陳昱奉到庭執行職務
中    華    民    國    97    年    12    月    31    日
                  刑事第二庭審判長法  官  沈福財
                                  法  官  卓春慧
                                  法  官  林青怡
以上正本證明與原本無異。
如不服本判決應於收受判決後10日內向本院提出上訴書狀，並應
敘述具體理由；其未敘述上訴理由者，應於上訴期間屆滿後20日
內向本院補提理由書（均須按他造當事人之人數附繕本）「切勿
逕送上級法院」。告訴人或被害人如對於本判決不服者，應具備
理由請求檢察官上訴，其上訴期間之計算係以檢察官收受判決正
本之日期為準。
中    華    民    國    97    年    12    月    31    日
                                  書記官  李佳惠
附錄論罪科刑法條
槍砲彈藥刀械管制條例第8條
未經許可，製造、販賣或運輸鋼筆槍、瓦斯槍、麻醉槍、獵槍、
空氣槍或第4條第1項第1款所定其他可發射金屬或子彈具有殺傷
力之各式槍砲者，處無期徒刑或5年以上有期徒刑，併科新臺幣1
千萬元以下罰金。
未經許可，轉讓、出租或出借前項所列槍枝者，處5年以上有期
徒刑，併科新臺幣1千萬元以下罰金。
意圖供自己或他人犯罪之用，而犯前二項之罪者，處無期徒刑或
7年以上有期徒刑，併科新臺幣1千萬元以下罰金。
未經許可，持有、寄藏或意圖販賣而陳列第1項所列槍枝者，處3
年以上10年以下有期徒刑，併科新臺幣700萬元以下罰金。
第1項至第3項之未遂犯罰之。
刑法第305條
以加害生命、身體、自由、名譽、財產之事，恐嚇他人致生危害
於安全者，處 2 年以下有期徒刑、拘役或 3 百元以下罰金。


司法院資訊處製作；財團法人民間司法改革基金會備份。
